【裁判字號】    97,訴,2580
【裁判日期】    970529
【裁判案由】    確認之訴
【裁判全文】
臺灣臺北地方法院民事判決              97年度訴字第2580號
原      告    戊○○
被      告    最高法院
法定代理人    己○○
被      告    最高法院檢察署
法定代理人    丙○○
被      告    台灣高等法院
法定代理人    丁○○
被      告    台灣高等法院檢察署
法定代理人    壬○○
被      告    台灣台北地方法院
法定代理人    庚○○
被      告    台灣台北地方法院檢察署
法定代理人    甲○○
被      告    乙○○
              辛○○
上列當事人間確認之訴事件，本院判決如下：
    主    文
原告之訴駁回。
訴訟費用由原告負擔。
    事    實
甲、原告方面：
一、聲明：(一)確認第三審為法律審，屬維護民治之秩序，依憲法
    第一條、第二十二條所規定事項，不在憲法第五十二條所規
    範總統不受訴究之列；(二)確認被告最高法院就台灣高等法院
    九十六年度囑重上字第一號刑事判決（下稱系爭判決）維持
    被告乙○○無罪，抵觸預算法、會計法第四十四條第一項第
    二款、憲法第六十五條、司法院大法官會議釋字第一一五號
    解釋、行政院七十三年六月二十六日臺73忠授字第０四八五
    四號及八十七年七月二十一日臺忠授字第０五六四二號函
    釋，應屬無效法律行為；(三)確認被告最高法院維持被告台灣
    高等法院之系爭判決，因構成刑法第二百十三條規定之公文
    書不實登載罪，被告乙○○必被判當選無效，中華民國第十
    二屆總統為辛○○。
二、陳述略稱：
  (一)緣系爭判決判定被告乙○○無罪，理由以特別費為薪資外實
    質補貼私款及被告乙○○競選台北市長之選舉經費支出得核
    銷特別費，然前揭理由牴觸預算法關於特別費編列二級費用
    應屬公款之相關規定及會計法第四十四條第一項第二款規定
    ，違反司法院大法官會議釋字第一一五號解釋、違背行政院
    七十三年六月二十六日忠授字第０四八五四號及八十七年
    七月二十一日台忠授字第０五六四二號函釋，並違反憲法
    第六十五條規定，應屬無效法律行為。
  (二)依預算法明文規定，特別費編列二級費用應屬公款，領據及
    單據核銷均須因公支出；另依會計法第四十四條第一項第二
    款規定，以特別費名義支出者，應視同單據之領據始得列報
    ；又行政院七十三年六月二十六日忠授字第０四八五四號
    及八十七年七月二十一日台忠授字第０五六四二號函表示
    ，特別費領據視同單據，與單據相同須因公支出始能核銷。
    被告台灣台北地方法院、台灣高等法院及最高法院明知前開
    規定及函釋內容，卻以不實之「特別費領據為薪資外實質補
    貼私款及被告乙○○之選舉經費得列報特別費」等理由判決
    被告乙○○無罪，並登載於判決書理由欄，均已該當刑法第
    二百十三條規定之公文書不實登載罪，從而被告乙○○之特
    別費領據未因公支出，詐領新台幣（下同）一千一百十七萬
    元，觸犯貪污罪明確，依總統及副總統選舉罷免法第一百零
    五條規定，被告乙○○必然被判當選無效，因此法律上第十
    二屆總統為辛○○。
  (三)依民法第一百四十九條規定，原告自得對其餘被告辛○○、
    最高法院檢察署、台灣高等法院檢察署及台灣台北地方法院
    檢察署提起本件訴訟。
三、證據：無。
乙、被告方面：本件未行言詞辯論程序，被告亦未提出書狀作何
    聲明或陳述。
    理    由
一、按「原告之訴，依其所訴之事實，在法律上顯無理由者，法
    院得不經言詞辯論，逕以判決駁回之。」，民事訴訟法第二
    百四十九條第二項定有明文。復按民事訴訟法第二百四十七
    條第一項規定：「確認法律關係之訴，非原告有即受確認判
    決之法律上利益者，不得提起之；確認證書真偽或為法律關
    係基礎事實存否之訴，亦同。」；「民事訴訟法第二百四十
    七條所謂即受確認判決之法律上利益，須因法律關係之存否
    不明確，致原告在私法上之地位有受侵害之危險，而此項危
    險得以對於被告之確認判決除去之者，始為存在。」（最高
    法院二十七年上字第三一六號判例要旨參照）。
二、原告主張意旨略以：(一)第三審為法律審，屬維護民治之秩序
    ，依憲法第一條、第二十二條所規定事項，不在憲法第五十
    二條所規範總統不受訴究之列；(二)被告最高法院維持台灣高
    等法院系爭判決，應屬無效法律行為，因其認定被告乙○○
    無罪之理由，係以特別費為薪資外實質補貼私款及被告乙○
    ○競選台北市長之選舉經費支出得核銷特別費，明顯違法違
    憲；(三)因被告最高法院、台灣高等法院及本院將前開違法不
    實之判決理由登載於判決書，該當刑法第二百十三條規定之
    公文書不實登載罪，被告乙○○觸犯貪污罪明確，必然被判
    當選無效，故法律上中華民國第十二屆總統為辛○○；(四)依
    民法第一百四十九條規定，原告自得對其餘被告提起本件訴
    訟云云。
三、經查：(一)第三審為法律審，及憲法第五十二條如何適用之問
    題，並非前揭民事訴訟法第二百四十七條第一項所定之確認
    標的，原告就此訴請確認顯無理由；(二)被告最高法院維持台
    灣高等法院系爭判決，其效力如何，有無該當刑法第二百十
    三條規定之問題，亦非前揭民事訴訟法第二百四十七條第一
    項所定之確認標的，原告就此訴請確認亦顯無理由；(三)被告
    乙○○之特別費案件，業經判決無罪確定，並無當選無效事
    由，法律上現任中華民國總統為乙○○而非辛○○甚為明確
    ，且此事項同樣並非前揭民事訴訟法第二百四十七條第一項
    所定之確認標的，原告就此訴請確認同樣顯無理由；(四)原告
    主張依民法第一百四十九條規定，得將與本事件毫無相關之
    最高法院檢察署、台灣高等法院檢察署及台灣台北地方法院
    檢察署等均列為被告一併訴請確認，然民法第一百四十九條
    規定：「對於現時不法之侵害，為防衛自己或他人之權利所
    為之行為，不負損害賠償之責。但已逾越必要程度者，仍應
    負相當賠償之責。」，規定內容與確認訴訟之對象毫無相關
    ，原告此項主張亦顯無理由。
四、據上論結，原告起訴顯無理由，依民事訴訟法第二百四十九
    條第二項、第七十八條，判決如主文。
中    華    民    國    97    年    5     月    29    日
                  民事第一庭    法  官  文衍正
以上正本係照原本作成。
如對本判決上訴，須於判決送達後20日內向本院提出上訴狀。
中    華    民    國    97    年    5     月    29    日
                                書記官  潘惠敏


司法院資訊處製作；財團法人民間司法改革基金會備份。
